【裁判字號】    95,訴,5862
【裁判日期】    950718
【裁判案由】    返還信用卡消費貸款
【裁判全文】
臺灣臺北地方法院民事判決              95年度訴字第5862號
原      告  國泰世華商業銀行股份有限公司
法定代理人  丙○○
訴訟代理人  甲○○
被      告  乙○○
上列當事人間請求返還信用卡消費貸款事件，本院於民國95年7
月4日言詞辯論終結，判決如下：
    主    文
被告應給付原告新台幣陸拾捌萬陸仟陸佰貳拾壹元，及其中新台
幣肆拾捌萬壹仟捌佰參拾元部分自民國九十五年五月四日起至清
償日止，按年息百分之十九點七計算之利息；其中新台幣壹拾柒
萬伍仟參佰肆拾貳元部分自民國九十五年五月四日起至清償日止
，按年息百分之十四點八八計算之利息。
訴訟費用由被告負擔。
    事實及理由
一、本件依信用卡約定條款第二十六條前段約定，因本契約涉訟
    時，持卡人／商務卡申請人即被告並同意以台灣台北地方法
    院即本院為第一審管轄法院，本院就本件自有管轄權；又被
    告未於言詞辯論期日到場，核無民事訴訟法第386條所列各
    款情形，應依原告之聲請，由其一造辯論而為判決。
二、原告主張：（一）被告乙○○先後於民國92年6月26日、9月
    1日、93年7月14日與其成立信用卡使用契約，領用如附表編
    號1至4所示之信用卡使用，依約被告就使用系爭信用卡所生
    之債務，負全部給付責任，被告領用系爭信用卡後，即得於
    各特約商店記帳消費，但依約定應於當期繳款截止日前向其
    全部清償，或以循環信用方式繳付最低應繳金額，逾期清償
    者，除喪失期限利益外，應另行給付按年息19.7%計算之利
    息。（二）被告另於93年7月14日簽立餘額代償申請書，由
    其於同年月16日以如附表編號5所示之代償卡代付被告於第
    三人聯邦商業銀行、台新國際商業銀行信用卡中心之信用卡
    欠款，就該代償部分之利息及費用，計收方式係以代償後，
    前18個月內以年息5.88%計收利息，第19個月起以年息14.88
    %計收利息，另按月收取帳務管理費新台幣（以下同）288元
    。（三）被告又於94年8月30日與其成立如附表編號6所示之
    信用卡簡易通信貸款契約，向其貸款38萬元，約定按年息14
    .8% 計收利息，分50期清償，依年金法按月計付本息，併入
    信用卡帳單中與信用卡消費帳款一同繳納。依約定條款第1
    條之約定，如未依約於繳款期限前繳款或未繳足月付金時，
    其得將未繳金額之本金部分，或經其主張視為到期之本金部
    分，按信用卡循環利率（年息19.7%）計算利息，又依約定
    條款第4條、第5條約定，倘為延遲繳款經其主張暫停被告信
    用卡之權利時，即喪失期限利益，其債務視為全部到期。詎
    被告乙○○至95年5月3日止，帳款尚餘68萬6,621元未按期
    繳付（含信用卡帳款金額12萬1,256元、簡易通信貸款帳款
    金額38萬3,060元及代償金額18萬2,305元），迭經催討無效
    ，為此提起本件訴訟等語。並聲明：如主文第1項所示。
三、被告方面：
    被告未提出書狀作何聲明或陳述。
四、得心證之理由：
（一）原告主張之事實，已據其提出信用卡消費帳款債權明細報
      表1件、世華銀行信用卡申請書2件、國泰世華銀行信用卡
      暨代償卡申請書、國泰世華銀行信用卡申請書、國泰世華
      銀行「好款貸」信用卡簡易通信貸款申請書暨契約書、約
      定條款、世華銀行信用卡注意事項、93年08月信用卡對帳
      單、客戶歸戶資料明細查詢各1件、信用卡--歷史帳單彙
      總查詢3件及戶籍謄本等件為證，核屬相符，被告未於言
      詞辯論期日到場，亦未提出書狀作何聲明或陳述，堪信原
      告主張為真實。
（二）按持卡人依其與發卡機構所訂立之信用卡使用契約，取得
      使用信用卡向特約商店簽帳消費之資格，並對發卡機構承
      諾償付帳款，而發卡機構則負有代持卡人結帳，清償簽帳
      款項之義務。此種持卡人委託發卡機構付款之約定，具有
      委任契約之性質，倘持卡人選擇以循環信用方式繳款，就
      當期應償付之帳款僅繳付最低應繳金額，其餘應付款項由
      發卡機構先行墊付，持卡人則依約定給付循環利息者，又
      具有消費借貸契約之性質。稱消費借貸者，謂當事人一方
      移轉金錢或其他代替物之所有權於他方，而約定他方以種
      類、品質、數量相同之物返還之契約，當事人之一方對他
      方負金錢或其他代替物之給付義務而約定以之作為消費借
      貸之標的者，亦成立消費借貸；借用人應於約定期限內，
      返還與借用物種類、品質、數量相同之物，民法第474條
      、第478條前段分別定有明文。又遲延之債務，以支付金
      錢為標的者，債權人得請求依法定利率計算之遲延利息。
      但約定利率較高者，仍從其約定利率。同法第233條第1項
      亦有明定。查，被告乙○○既至95年5月3日止，帳款尚餘
      68萬6,621元未按期繳付（含信用卡帳款金額12萬1,256元
      、簡易通信貸款帳款金額38萬3,060元及代償金額18萬2,3
      05元），迭經原告催討無效，依約其全部債務已視為到期
      ，自應就上開信用卡消費款等欠款負一次全部清償之責。
（三）從而，原告依消費借貸及信用卡約定條款請求被告給付信
      用卡消費款68萬6,621元（含信用卡帳款金額12萬1,256元
      、簡易通信貸款帳款金額38萬3,060元及代償金額18萬2,3
      05元），及其中本金48萬1,830元部分自95年5月4日起至
      清償日止，按年息19.7%計算之利息；其中本金17萬5,342
      元部分自95年5月4日起至清償日止，按年息14.88%計算之
      利息，為有理由，應予准許。至其就餘額代償部分原請求
      另按月收取帳務管理費288元部分業已撤回，併此敘明。
（四）又原告為自台灣第一信託投資股份有限公司變更為匯通商
      業銀行股份有限公司、再變更為國泰商業銀行股份有限公
      司而來，嗣再與世華聯合商業銀行股份有限公司合併後消
      滅，而以世華聯合商業銀行股份有限公司為存續公司，並
      改名為國泰世華商業銀行股份有限公司，有原告提出之財
      政部核准函及股份有限公司變更登記表各一件在卷可稽，
      依法自已概括承受上開二家銀行之權利義務，附此敘明。
五、訴訟費用負擔之依據：民事訴訟法第78條。
中    華    民    國    95    年    7     月    18    日
                民事第一庭    法      官  張明輝
以上正本係照原本作成
如對本判決上訴，須於判決送達後20日內向本院提出上訴狀
中    華    民    國    95    年    7     月    18    日
                              法院書記官  周其祥
附表：
編號
 1 VISA      正卡（卡號：0000000000000000,世華銀行）
                   核卡日：92.06.26
 2 VISA      正卡（卡號：0000000000000000,世華銀行）
                   核卡日：92.09.01
 3 Master    正卡（卡號：0000000000000000,國泰世華銀行）
                   核卡日：93.07.14
 4 Master    正卡（卡號：0000000000000000,國泰世華銀行）
                   核卡日：93.07.14
 5 代償信用卡正卡（卡號：0000000000000000,國泰世華銀行）
                   核卡日：93.07.14
 6 信用卡簡易通信貸款正卡（卡號：0000000000000000,國泰世
                          華銀行）核卡日：94.08.30


司法院資訊處製作；財團法人民間司法改革基金會備份。
